【裁判字號】    92,交聲再,48
【裁判日期】    921231
【裁判案由】    聲請再審
【裁判全文】
臺灣高等法院交通事件裁定                        九十二年度交聲再字第四八號
    再審聲請人
    即受判決人  甲○○
右列聲請人因過失傷害案件，對於本院九十二年度交上易字第二二號，中華民國九十
二年四月三十日確定判決聲請再審，本院裁定如左：
    主  文
再審之聲請駁回。
    理  由
一、聲請意旨略以聲請人發見有再審之新證據，足認原判決認定事實錯誤而動搖原確
    定判決之判斷，為有利於聲請人之無罪判決，爰依刑事訴訟法第四二○條第一項
    第六款規定，為受判決人之利益聲請再審。又依刑事訴訟法第四百二十一條之規
    定，原確定判決就足生影響於判決之諸多重要證據漏未審酌，請鈞院准聲請人再
    開審理程序之裁定，茲詳述如下：
（一）前審確定判決（九十二年度交上訴字第二二號），對於聲請人有利之辯解視若
      無賭，且遽以聲請人「迭經於原審調查、審理中供承無訛，核與告訴人指陳及
      證人即被告所乘機車附載人楊均埜證述情節大致吻合」等情，由此觀之，聲請
      人於原審調查、審理中並非始終「供承無訛」。又具若以證人楊均埜證述情節
      大致吻合之證詞作為不利於聲請人之斷罪基礎，則原審及鈞院前審確定判決，
      對於事實之認定，即有失諸於「以推測或擬制之方法，為判決基礎」之違誤（
      參看前揭最高法院四十年台上字第八十六號判例）。況查證人楊均埜於前審確
      定判決之偵查時證稱：「常時我是坐在甲○○機車後座，當時行進間突然聽到
      有人大叫「啊」，接著就被一輛機車勾到手把，接著機車倒地」（見偵查卷第
      二十三），與其於前審確定判決之原審證稱：「（告訴人（按指彭映如）說是
      被告要超車才會讓告訴人的機車勾到妳的腳，有何意見」，不是，我們是直行
      車，她突然手把撞到我的腳」、「（知否她是從那裡出來），她從我右後方突
      然靠近撞到」、「（撞到前有否看告訴人所乘的機車），沒有」、「（檢察官
      問證人：被碰到後才發現告訴人的機車，還是之前就有看到告訴人在妳的右後
      方」，我之前都沒有看到，是碰到後才注意到告訴人的車子」等語，其即與原
      審及鈞院前審確定裁判於前開所謂「核與證人即被告所乘機車附載人楊均埜證
      據情節大致吻合」之語（詳見前證一，第九頁）並與彭映如所供情節亦大有歧
      異，由此足證原審及鈞院前審確定判決不但未盡調查之能事，且有囫圇吞棗，
      認定事實錯誤之處，而遽為聲請人不利認定之枉法裁判。
（二）又告訴人彭映如於前審確定判決偵查時供稱：「且他的撞擊點是我的車腹」、
      及伊於原審供稱：「我的機車左手把會碰到他朋友的膝蓋；…致我的機車往右
      邊摔倒地」、「我左邊的把手與他發生擦撞，我的車子一擦撞後整個車子往左
      邊倒」、「伊不知車禍如何發生」之語，則伊對於機車撞擊點，先則稱：「腹
      部」，其後則改稱：「把手」，而機車擦撞時，一稱「倒右邊」，又稱：「倒
      左邊」，足見其攻擊之詞，尚有瑕疵，要難採信。則證人楊均埜及告訴人彭映
      如之前開證詞，均為原審及鈞院前審確定判決「在審判時未經注意之證據，且
      能證明原確定之事實為錯誤者」，且此均未為原審及鈞院前審所不採，抑有進
      者，據此足證聲請人如何與告訴人彭映如發生擦撞，證人楊均埜既為唯一之「
      目擊證人」，又其對於肇事現場及肇事原因等如何發生瞭若指掌，並足以證明
      聲請人確有遵照道路交通安全規則等規定行駛，及此次肇事主因純係彭映如對
      於伊之突發狀況不能應變，伊乃由聲請人之右後方靠近聲請人之機車而自行擦
      撞，失去重心，跌傷所致，其與聲請人何干？再者，證人楊均埜及告訴人彭映
      如之前開證詞，均「在卷內資料有此項證據存在，且該證據係屬重要，一經審
      酌，即足以影響於原確定判決者」，尤其證人楊均埜之「該證據之本體顯然足
      為聲請人有利之裁判，不須經過調查」，彰彰明甚，揆諸前揭說明，其與「確
      實新證據」之意義相符，自應予採信。聲請人於原審調查、審理中並非始終供
      承無訛，證人楊均埜於偵查、原審所證之語，與原審及本院前揭確定裁判所謂
      之核與證人即被告所乘機車附載人楊均埜證述情節大致吻合之語大相逕庭，告
      訴人彭映如對於伊車之撞擊點，先則稱係車腹，其後改稱係把手，一稱倒右邊
      ，又稱倒左邊，其攻擊之詞，尚有瑕疵，要能難信，聲請人所舉之證人楊均埜
      及告訴人之確實新證據顯足以推翻於事後聞訊到肇事現場處理之員警即證人邢
      志正之所證，及台北市車輛行車事故鑑定委員會鑑定意見書及台北市政府交通
      局覆議意見書均依據前開證人邢志正所作不盡確實之道路交通事故調查報告表
      、談話紀錄表等所作之鑑定意見，因認發見確實之新證據，且就足生影響於判
      決之重要證據漏未審酌，依刑事訴訟法第四百二十條第一項第六款、第四百二
      十一條聲請再審等。
二、按法院認為無再審理由者，應以裁定駁回之，經前項裁定後，不得更以同一原因
    聲請再審，刑事訴訟法第四百三十四條定有明文。又按依刑事訴訟法第四百二十
    一條規定，因重要證據漏未斟酌而聲請再審者，應於送達判決後二十日內為之，
    刑事訴訟法第四百二十四條亦定有明文。再按刑事訴訟法所謂再審經裁定駁回後
    ，不得更以同一原因聲請者，係指就聲請再審之原因事實已為實體上之裁判者而
    言，若僅以其聲請之程序不合法，予以駁回，則以同一原因重行聲請，並非法所
    不許（最高法院二十五年抗字第二九二號判例參照）。
三、經查，聲請人聲請再審所舉之前揭理由係有關證人楊均埜及告訴人陳述不一部份
    ，業經聲請人於九十二年交聲再字第二五號之再審理由狀內提及，僅聲請人本次
    再審將個個不一陳述出處（偵查或原審或前審）及內容詳為載明，此同一再審原
    因業經前該再審裁定書內，以該等證據經前審確定判決已於判決理由書內詳為說
    明為由而駁回該再審在案，聲請人就該事實論述既屬相同，其又以同一理由聲請
    再審，前審既已就該原因事實為實體上之裁判，聲請人又以同一原因聲請再審，
    揆諸前揭判例意旨，顯然於法不合，應予駁回。又聲請人依刑事訴訟法第四百二
    十一條之規定，就前揭九十二年四月三十日之確定判決於九十二年六月二十七日
    聲請再審，亦已違背同法第四百二十四條之應於送達判決後二十日為之之規定，
    有其提出之前開確定判決足稽，其聲請再審之程序，顯有違背規定，應予駁回。
四、縱上所述，應依刑事訴訟法第四百三十三條裁定如主文。
中    華    民    國      九十二    年      十二      月    三十一      日
                              台灣高等法院交通法庭
                                  審判長法  官  許  增  男
                                        法  官  徐  昌  錦
                                        法  官  周  煙  平
右正本證明與原本無異。
不得抗告。
                                        書記官  蕭  麗  珍
中      華      民      國    九十三    年      一      月      二      日


司法院資訊處製作；財團法人民間司法改革基金會備份。
